【裁判字號】    89,上易,310
【裁判日期】    890516
【裁判案由】    侵占
【裁判全文】
臺灣高等法院刑事判決                            八十九年度上易字第三一號
    上  訴  人  臺灣桃園地方法院檢察署檢察官
    被      告  乙○○
右上訴人因被告侵占案件，不服臺灣桃園地方法院八十八年度易緝字第一六七號，中
華民國八十八年十月二十七日第一審判決（起訴案號：臺灣桃園地方法院檢察署八十
七年度偵字第一０一０九號及併案審理案號：八十七年度偵字第一０四三九號）提起
上訴，本院判決如左：
    主  文
上訴駁回。
    理  由
一、公訴意旨如起訴書所載（如附件）。
二、公訴人認被告乙○○涉犯侵占罪嫌，無非以酒富全洋酒有限公司（下稱富全公司
    ）告訴代理人甲○○之指訴為主要論據。訊據被告固坦承於八十五年三至五月間
    有任職於富全公司，並有向客戶陳家小館、溫家小館、竹屋海產、上野ＫＴＶ等
    收取貨款共三萬三千六百六十元（起訴書誤載為三萬三千三百三十元），且未交
    付富全公司之事實，惟堅決否認有檢察官所指之犯行，辯稱該四筆帳都是五月間
    收的，並非每次收到帳都立刻繳回公司，有時會累積數筆才向公司結帳，因此這
    四筆帳未立刻繳回公司，後於五月底，甲○○忽然叫伊不用上班，伊來不及結帳
    就離職了，因離職時公司尚欠薪資五萬餘元，因此事後也未向公司結帳，非故意
    侵占貨款等語。
三、按犯罪事實應依證據認定之，無證據不得推定其犯罪事實，刑事訴訟法第一百五
    十四條定有明文。又認定不利於被告之事實，須依積極證據，苟積極證據不足為
    不利於被告事實之認定時，即應為有利於被告事實之認定，更不必有何有利之證
    據，此最高法院三十年上字第八一六號著有判例。
四、經查被告經合法傳喚無正當之理由未到庭，惟其於本院訊問時坦承任職富全公司
    時確有收取本件陳家小館等四筆貨款，且未繳回公司之事實，惟堅決否認有侵占
    貨款之故意，辯稱係因老板甲○○忽然叫伊離職，伊來不及與公司結帳，且公司
    有欠薪資五萬多元，所以事後也未繳回公司等語，而甲○○於原審審理時，經多
    次傳訊均不到庭，而富全公司最初係於八十五年十月向檢察署提出告訴（已經本
    院八十七年上易字第一二二號刑事判決確定），依其最初之告訴意旨謂被告於公
    司任職時之八十五年三月至五月間有向客戶收取陳家小館、溫家小館、竹屋海產
    店及上野ＫＴＶ之貨款共三萬三千六百六十元，均未繳回公司云云（即八十五年
    度偵字第一三四０九號），而經檢察官起訴後，於原審八十五年度易字第五六六
    二號案件審理時，被告於八十六年十一月十日庭訊時稱：陳家小館這筆七千四百
    四十元之貨款是伊於離職前八十五年五月九日領走的，伊是收支票；溫家小館這
    筆五千二百二十元之貨款是伊於離職前大約在八十五年五月間領走的，伊是收支
    票；竹屋海產店這筆五千二百二十元之貨款是伊於離職前八十五年四、五月間領
    走的，伊是收支票；上野ＫＴＶ這筆一萬五千七百八十元之貨款也是伊於離職前
    八十五年五月間領走的，伊是收支票等語，富全公司之法定代理人許美春及實際
    負責人甲○○二人亦當庭答稱被告所述之上開領取貨款時間均正確等詞（見原審
    該案卷同日審判筆錄），是前開貨款確係被告離職前所收取，惟被告一再辯稱因
    甲○○忽然命伊離職，伊來不及結帳，且甲○○有欠伊薪資，故事後亦未將貨款
    繳回公司等語，及甲○○於前案即原審八十五年易字第五六六二號、本院八十七
    年度上易字第二三號案件審理時亦自承確有積欠被告薪資情事，甲○○於前案之
    八十六年十一月十日原審庭訊時稱「因為被告離職之前，帳目有很多問題，所以
    就將被告應領的薪水及金，共計不到三萬五千元延後發放，想要在帳目清楚之
    後再行發放給被告，原本預定在六月十五日要發放，但是被告的帳目到現在都不
    清楚，所以一直都沒有發放薪水給他」（見原審該案同日審判筆錄），於八十七
    年一月二十二日本院審理時，甲○○再稱「是的（原審中說的是實情），我們五
    月份查到被告帳目不清，所以沒有給被告薪水」（見該案同日訊問筆錄）；而關
    於被告如何離職，被告自前案審理時即一再堅稱係突遭甲○○解僱，甲○○於前
    案審理時亦供因在五月初發現被告帳目不清，故在五月二十七日將被告停職，但
    薪水算至五月三十一日，離職時確未與被告對帳核算等語，可知富全公司之實際
    負責人甲○○確係因認為被告帳目不清，而於八十六年五月二十七日命被告離職
    ，且甲○○亦未付與被告最後一個月即八十六年五月份應得之薪資及金共三萬
    餘元，可知於被告離職時，雙方確未對帳核算；而被告在公司擔任業務工作，對
    外可代表公司收取帳款，雖被告未按筆逐日與公司對帳，將每日所收之貨款按筆
    繳回公司，然業務員若於一相當且合理期間內有與公司結帳，於一般情形，亦非
    絕無可能，尚不能以此即推認被告於收取每筆貨款之時即有侵吞入己之故意，而
    本件告訴人公司認為被告帳目不清，遽以解職，且解職當日又未與被告對帳結算
    被告應繳回之貨款為若干，而逕扣取被告應得之薪資及金，二者之金額尚且相
    當（均為三萬餘元），則被告所辯稱未將所之貨款繳回公司，是要抵充薪資一節
    ，並非無稽，尚可採信。
五、綜上所述，被告於離職時雖未繳回所收取之貨款三萬三千六百六十元，然因公司
    係突將被告解職，雙方均未及對帳核算，且告訴人公司迄今亦尚未給付應付被告
    之薪資及金三萬餘元，二者之金額尚且相當，衡情告訴人公司應與將離職之被
    告為一帳目清楚結算，而雙方竟未結算，則雙方是否於被告離職時，即有相互扣
    抵之意，而富全公司實際負責人甲○○於本案審理時又不再到庭說明，本院亦難
    再為更詳盡之調查，自不能以此即推認認被告對所收之前開每筆貨款均有侵占之
    犯行，本件應認係民事上債務糾紛，應循民事訴訟程序解決之。此外，復查無其
    他積極證據足資證明被告有何業務侵占犯行，自屬不能證明被告犯罪。原審經詳
    察，以不能證明被告犯罪，而為其無罪之諭知，核無違誤，檢察官上訴意旨，仍
    執前詞指摘原判決不當，請求撤銷改判，為無理由，應予駁回。
六、併案意旨另以被告於八十六年十月至十二月間任職於耐斯企業股份有限公司時，
    亦涉嫌侵占該公司貨款三十二萬餘元，認被告亦涉犯刑法第三百三十五條第一項
    之業務侵占罪嫌，因認與本案有連續犯之裁判上一罪關係，請求併案審理云云（
    即八十七年度偵字第一０四三九號），惟被告被訴本件業務侵占罪嫌部分，已經
    本院諭知無罪，與併案審理部分自不生裁判上一罪關係，併案部分應退回由檢察
    官另行偵查，併此敘明。
七、被告經合法傳喚，無正當之理由不到庭，爰不待其陳述逕行判決。
據上論斷，應依刑事訴訟法第三百六十八條、第三百七十一條，判決如主文。
本案經檢察官劉靜婉到庭執行職務。
中      華      民      國     八十九   年      五      月     十六     日
                               臺灣高等法院刑事第十五庭
                                   審判長法  官  房  阿  生
                                         法  官  雷  元  結
                                         法官  莊  明  彰
右正本證明與原本無異。
不得上訴。
                                         書記官  廖  嫣  雯
中      華      民      國     八十九   年      五      月     十八     日
附錄：本判決論罪科刑法條全文
刑法第三百三十六條
對於公務上或因公益所持有之物，犯前條第一項之罪者，處一年以上七年以下有期徒
刑，得併科五千元以下罰金。
對於業務上所持有之物，犯前條第一項之罪者，處六月以上五年以下有期徒刑，得併
科三千元以下罰金。
前二項之未遂犯罰之。


司法院資訊處製作；財團法人民間司法改革基金會備份。
